臺灣新北地方法院民事判決
110年度訴字第2056號
原        告  簡佑宬    住宜蘭縣○○鎮○○路0段000號0樓                          之00

被        告  吳霈婷  
兼訴訟代理人  吳叡盛  

上列當事人間請求返還不當得利等事件，於民國111年1月17日言
詞辯論終結，本院判決如下：
    主      文
被告吳叡盛應給付原告新臺幣20萬元，及自民國110年10月29日
起至清償日止，按週年利率5％計算之利息。
原告其餘之訴駁回。
訴訟費用由被告吳叡盛負擔十分之三，餘由原告負擔。
本判決原告勝訴部分，得假執行。
    事實及理由
壹、程序方面：
    被告未於最後言詞辯論期日到場，均核無民事訴訟法第386
    條各款所列情形，爰依原告聲請，由其一造辯論而為判決。
貳、實體方面：
一、原告主張：
　㈠原告與被告吳霈婷前為男女朋友。約於民國105年間，被告吳
    霈婷向原告表示因伊為通緝犯，想要將其所有之車號0000-0
    0號自小客車（下稱系爭車輛），過戶至其父即被告吳叡盛
    所經營之嘉塑捷實業有限公司名下，但系爭車輛尚有車貸新
    臺幣（下同）40萬100元，欲向原告借款清償，待系爭車輛
    過戶後重新貸款，再以貸得款項返還原告；原告應允後即匯
    款清償上開車貸，被告吳霈婷則順利完成系爭車輛之過戶及
    貸款。又於106年間，原告與訴外人張淑瑜共同賺得房地產
    佣金，嗣張淑瑜欲將原告之房地產佣金6萬元匯給原告時，
    原告因帳戶未帶在身上，遂向被告吳霈婷商借帳戶以收取張
    淑瑜上開匯款。原告屢向被告吳霈婷催討上開借款及寄託款
    ，被告吳霈婷竟拒不歸還，爰依消費借貸及消費寄託之法律
    關係，請求被告吳霈婷如數給付。
　㈡另被告吳叡盛於106年10、11月間，向原告借款20萬元，原告
    已以現金如數交付，惟被告吳叡盛迄今亦未返還，爰依消費
    借貸之法律關係，請求被告吳叡盛返還借款。
　㈢聲明：
　　⒈被告吳霈婷應給付原告46萬100元，及自起訴狀繕本送達翌
      日起至清償日止，按週年利率5％計算之利息。
　　⒉被告吳叡盛應給付原告20萬元，及自起訴狀繕本送達翌日
      起至清償日止，按週年利率5％計算之利息。
二、被告抗辯：
　㈠被告吳霈婷辯稱：系爭車輛貸款40萬100元部分，乃係被告吳
    霈婷拿現金請原告匯款清償，因斯時伊為通緝犯、出門怕遇
    到警察，並非向原告借款；至張淑瑜匯款6萬元部分，則是
    原告清償積欠被告吳霈婷之借款等語。
　㈡被告吳叡盛辯稱：不爭執曾向原告借款現金20萬元，但借得
    款項後，旋於3天後即以現金返還原告等語。
　㈢均聲明：原告之訴駁回。
三、得心證之理由：
　㈠請求被告吳霈婷返還借款40萬100元部分：
　　⒈按消費借貸於當事人間必本於借貸之意思合致，而有移轉
      金錢或其他代替物之所有權於他方之行為，始得當之。倘
      當事人主張與他方有消費借貸關係存在者，自應就該借貸
      意思互相表示合致及借款業已交付之事實，均負舉證之責
      任（最高法院108年度台上字第2026號判決意旨參照)。
　　⒉經查，原告匯款結清被告吳霈婷之系爭車輛貸款債務40萬1
      00元乙情，固為被告吳霈婷所不爭執，然被告吳霈婷以前
      揭情詞否認該款項為借款，揆諸前揭說明，即應由原告就
      該款項為其所有、基於與被告吳霈婷之借貸合意而交付（
      直接向第三人清償以縮短給付）等事實，負舉證責任。惟
      原告僅以被告吳霈婷斯時無資力提出40萬100元現金為其
      論據，縱令屬實，至多僅能證明原告係以自身財產清償被
      告吳霈婷之系爭車輛貸款債務，然交付金錢之原因多端，
      而原告就其與被告吳霈婷存有借貸合意乙節迄未舉證以實
      其說，即難認原告與被告吳霈婷間確存有40萬100元之消
      費借貸關係，則原告依消費借貸之法律關係請求被告吳霈
      婷給付40萬100元，即無可採。
　㈡請求被告吳霈婷返還寄託款6萬元部分：
　　⒈按寄託物為代替物時，如約定寄託物之所有權移轉於受寄
      人，並由受寄人以種類、品質、數量相同之物返還者，為
      消費寄託。自受寄人受領該物時起，準用關於消費借貸之
      規定，民法第602條第1項定有明文。又當事人主張有利於
      己之事實者，就其事實有舉證之責任，民事訴訟法第277
      條亦有明定，是民事訴訟如係由原告主張權利者，應先由
      原告負舉證之責，若原告先不能舉證，以證實自己主張之
      事實為真實，則被告就其抗辯事實，即令不能舉證，或其
      所舉證據尚有疵累，亦應駁回原告之請求（最高法院72年
      度台上字第4225號判決意旨參照）。
　　⒉經查，被告吳霈婷固不爭執曾收受張淑瑜6萬元匯款之事實
      ，惟以前揭情詞否認係受原告寄託該款項，依前說明，自
      應由原告就該款項係基於金錢寄託合意而授受之事實，負
      舉證責任。原告雖以被告吳霈婷斯時無資力、伊不可能向
      其借款，故該款項並非伊清償對被告吳霈婷之欠款等情為
      其論據，惟其前開所述僅係否認被告抗辯事實，仍無從證
      明原告主張其等間係基於金錢寄託合意而授受該6萬元匯
      款乙節為真，是原告依消費寄託之法律關係，請求被告吳
      霈婷返還6萬元，亦屬無據。
　㈢請求被告吳叡盛返還借款20萬元部分：
　　⒈按請求履行債務之訴，被告就原告所主張債權發生原因之
      事實自認，而抗辯該債權因清償而消滅，則清償之事實，
      應由被告負舉證之責任，此觀民事訴訟法第277條前段規
      定自明(最高法院105年度台上字第1993號判決意旨參照)
      。
　　⒉經查，原告主張貸與被告吳叡盛20萬元之事實，業經被告
      吳叡盛自認在卷（見本院卷第120頁），而僅抗辯已清償
      完畢，依上開說明，應由被告吳叡盛就其已將欠款清償乙
      節，負舉證之責。惟被告吳叡盛迄未提出任何事證以實其
      說，即難認其清償抗辯可採，從而原告主張被告吳叡盛尚
      欠借款20萬元未還，依消費借貸之法律關係，請求被告吳
      叡盛如數給付，應屬有據。
　　⒊另原告前就被告吳叡盛未返還上開20萬元借款乙事，提起
      詐欺告訴，並於臺灣新北地方檢察署108年度他字第6384
      號108年10月23日訊問期日當庭否認被告吳叡盛之清償抗
      辯（影印附於本院卷第143至148頁），可認原告已於是日
      催告被告吳叡盛返還上開20萬元借款，惟被告吳叡盛迄至
      收受本件起訴狀繕本之110年10月28日（見本院卷第67頁
      ），已逾1個月以上而未給付，依民法第602條第1項後段
      、第478條第1項、第229條第2項、第233條第1項前段、第
      203條等規定，應負遲延責任，則原告請求被告吳叡盛應
      加給自起訴狀繕本送達翌日起至清償日止，按週年利率5％
      計算之遲延利息，亦屬有據。
　㈣綜上所述，原告未能舉證與被告吳霈婷間就結清系爭車輛貸
    款之40萬100元存有消費借貸關係、就張淑瑜匯入被告吳霈
    婷帳戶之6萬元存有消費寄託關係，從而其依消費借貸、消
    費寄託之法律關係，請求被告吳霈婷給付46萬100元及遲延
    利息，即無理由，應予駁回。至原告貸與被告吳叡盛之20萬
    元，因被告吳叡盛無法證明已為清償，從而原告依消費借貸
    之法律關係，請求被告吳叡盛給付20萬元及自110年10月29
    日起至清償日止，按週年利率5％計算之遲延利息，為有理由
    ，應予准許。
四、本件事證已臻明確，兩造其餘攻擊防禦方法及所提證據，核
    與判決之結果不生影響，爰不逐一論述，併此敘明。
五、本判決所命給付之金額未逾50萬元，依民事訴訟法第389條
    第1項第5款之規定，應依職權宣告假執行。
六、訴訟費用負擔之依據：民事訴訟法第79條、第85條第1項但
    書。
中　　華　　民　　國　　111 　年　　2 　　月　　10　　日
                  民事第二庭    法　官　楊雅萍
以上正本係照原本作成。
如對本判決上訴，須於判決送達後20日內向本院提出上訴狀。如
委任律師提起上訴者，應一併繳納上訴審裁判費。
中　　華　　民　　國　　111 　年　　2 　　月　　10　　日
                                書記官　蘇  泠